【裁判字號】    97,易,294
【裁判日期】    970512
【裁判案由】    詐欺
【裁判全文】
臺灣雲林地方法院刑事判決               97年度易字第294號
公  訴  人  臺灣雲林地方法院檢察署檢察官
被      告  甲○○
上列被告因詐欺案件，經檢察官提起公訴（96年度偵字第4229號
），於本院準備程序進行中，被告就被訴事實為有罪之陳述，經
合議庭裁定由法官一人獨任進行簡式審判程序，判決如下：
    主      文
甲○○幫助意圖為自己不法所有，以詐術使人將本人之物交付，
累犯，處有期徒刑捌月，減為有期徒刑肆月，如易科罰金，以銀
元佰元即新臺幣玖佰元折算壹日。
    事實及理由
一、犯罪事實：
    甲○○前於民國92年間，因施用毒品案件，經臺灣板橋地方
    法院於92年10月17日以92年度易字第2449號刑事判決判處有
    期徒刑8 月，於同年11月17日判決確定，嗣於93年9 月8 日
    縮刑期滿執行完畢。甲○○依其社會生活之通常經驗，可預
    見將自己金融機構帳戶之存摺、提款卡及密碼交付他人，將
    可能成為不法集團詐欺被害人財物，而供作匯交款項及提領
    款項用途之工具，進而幫助該不法集團遂行詐欺取財犯行，
    仍基於縱使他人利用其金融帳戶實施詐欺取財亦不違其本意
    之幫助詐欺不確定故意，於95年6 月中某日，在臺北縣板橋
    市○○路○ 段81巷1 號1 樓其住處附近，將其所開設臺灣郵
    政股份有限公司板橋三民郵局活期存款帳戶（帳號：000000
    00000000號）之存摺、提款卡、密碼，以新臺幣（下同）5,
    000 元之代價出售與姓名年籍均不詳之人，供他人作為存、
    提款、轉帳及匯款之用，以此方式幫助某姓名年籍不詳之人
    向他人詐取財物。該姓名年籍不詳之人旋於95年11月3 日下
    午1 時許，以撥打電話方式，向乙○○佯稱其先前上網參加
    之問卷抽獎活動抽中二獎1,000,000 元，須先加入會員並繳
    交會費90,000元始能領取獎金云云，致乙○○陷於錯誤而依
    該年籍姓名不詳之人之指示，於同日下午3 時許，前往臺北
    市古亭30支局，以無摺存款方式，匯款90,000元至甲○○上
    開帳戶，該姓名年籍不詳之人旋以提款卡將上開款項領出而
    詐得上開現金。嗣因乙○○發覺有異而報警處理，經警循線
    查獲上情。
二、認定犯罪事實所憑證據及理由：
(一)、按除被告所犯為死刑、無期徒刑、最輕本刑為3 年以上有期
    徒刑之罪或高等法院管轄第一審案件者外，於第1 次審判期
    日前之準備程序進行中，被告先就被訴事實為有罪之陳述時
    ，審判長得告知被告簡式審判程序之旨，並聽取當事人、代
    理人、辯護人及輔佐人之意見後，裁定進行簡式審判程序，
    刑事訴訟法第273 條之1 第1 項定有明文。經核本件被告甲
    ○○所犯係死刑、無期徒刑、最輕本刑為3 年以上有期徒刑
    以外之罪，其於準備程序中就被訴事實為有罪之陳述，經法
    官告知簡式審判程序之旨，並聽取公訴人及被告之意見後，
    本院合議庭認宜進行簡式審判程序，爰依首揭規定合議裁定
    由受命法官獨任進行簡式審判程序，合先敘明。
(二)、上開犯罪事實，業經被告迭於警詢、檢察官面前及本院審理
    時均坦承不諱，核與證人即被害人乙○○於檢察官面前證述
    一致，此外，並有內政部警政署反詐騙案件紀錄表、郵局帳
    戶客戶基本資料、客戶歷史交易清單、臺北市古亭30支局無
    摺存款存款明細等各1 份在卷可資佐證，足認被告之自白與
    事實相符，應可採信。本案事證明確，被告犯行堪以認定，
    應予依法論科。
三、論罪科刑之理由：
(一)、行為後法律有變更者，適用行為時之法律。但行為後之法律
    有利於行為人者，適用最有利於行為人之法律，現行刑法第
    2 條第1 項定有明文。被告行為後，刑法業於94年1 月7 日
    修正，於94年2 月2 日公布，並於95年7 月1 日施行，是本
    件被告行為後，法律已有變更。又參酌最高法院95年5 月23
    日第8 次刑事庭會議決議，現行刑法第2 條第1 項之規定，
    係規範行為後法律變更所生新舊法律比較適用之準據法，於
    修正後刑法施行後，應適用現行刑法第2 條第1 項之規定，
    本於統一性及整體性原則，綜其全部罪刑之結果，為「從舊
    從輕」之比較。本案關於新舊法比較及法律之適用，均詳如
    附表所示。
(二)、被告提供存摺、提款卡、密碼與姓名年籍不詳之人使用，幫
    助其遂行詐欺犯行，核被告所為，係犯刑法第30條第1 項、
    第339 條第1 項之幫助常業詐欺罪。
(三)、被告前於92年間，因施用毒品案件，經臺灣板橋地方法院於
    92年10月17日以92年度易字第2449號刑事判決判處有期徒刑
    8 月，於同年11月17日判決確定，嗣於93年9 月8 日縮刑期
    滿執行完畢，有臺灣高等法院被告前案紀錄表1 份在卷可稽
    。被告於有期徒刑執行完畢後，5 年內故意再犯本件有期徒
    刑以上之罪，為累犯，應依刑法第47條第1 項加重其刑。又
    被告以幫助之意思，從事構成要件以外之行為，應依刑法第
    30條第2 項幫助犯之規定減輕其刑。被告上開刑法加重、減
    輕事由，先加後減之。
(四)、爰審酌被告前有多次竊盜、違反毒品危害防制條例等前科，
    有前開臺灣高等法院被告前案紀錄表可參，顯見被告素行不
    良，被告將其帳戶之存摺、提款卡、印章、密碼交與詐騙集
    團成員使用，供其得以順利取得詐騙財物，又便利其掩蔽身
    分，妨害犯罪之訴追與被害人取回受騙之財物，影響社會經
    濟秩序甚鉅，造成被害人乙○○損失達90,000元，被告犯後
    未賠償被害人之損失，兼衡被告犯後坦承犯行等一切情狀，
    量處如主文所示之刑。本案被告犯罪行為終止時於96年4 月
    24日以前，核與中華民國96年罪犯減刑條例第2 條第1 項第
    3 款規定相符，併予依同條例第7 條、第9 條規定，諭知其
    減得之刑及其易科罰金之折算標準。
四、應適用之法律：
    依刑事訴訟法第273 條之1 第1 項、第299 條第1 項前段，
    刑法第2 條第1 項前段、第30條第1 項、第2 項、第339 條
    第1 項、第47條第1 項、第41條第1 項前段（修正前），罰
    金罰鍰提高標準條例第1 條前段、第2 條（刪除前），現行
    法規所定貨幣單位折算新臺幣條例第2 條，中華民國96年罪
    犯減刑條例第2 條第1 項第3 款、第7 條、第9 條，判決如
    主文。
本案經檢察官黃顗雯到庭執行職務。
中    華    民    國    97    年    5     月    12    日
                  刑事第五庭  法  官  藍家偉
以上正本證明與原本無異。
如不服本判決，應於判決送達後10日內，向本院提出上訴狀。（
須附繕本）
                              書記官  王雪招
中    華    民    國    97    年    5     月    12    日
附表
┌────────┬────────┬────────┬───────────┐
│法        條    │修正前規定      │修正後規定      │新舊法之適用          │
├────────┼────────┼────────┼───────────┤
│刑法第339 條第1 │罰金罰鍰提高標準│刑法施行法第1 條│(一)適用修正前刑法。    │
│項法定刑關於罰金│條例第1 條前段之│之1 規定：中華民│(二)本件被告所犯刑法第33│
│部分：罰金罰鍰提│規定：依法律應處│國94年1 月7 日刑│  9 條第1 項之罪法定刑│
│高標準條例第1 條│罰金、罰鍰者，就│法修正施行後，刑│  有罰金刑（銀元1,000 │
│前段、現行法規所│其原定數額得提高│法分則編未修正之│  元以下），且為刑法分│
│定貨幣單位折算新│為2 倍至10倍。  │條文定有罰金者，│  則編未修正之條文而定│
│臺幣條例第2 條、│現行法規所定貨幣│自94年1 月7 日刑│  有罰金刑者，於刑法施│
│刑法第33條第5 款│單位折算新臺幣條│法修正施行後，就│  行法第1 條之1 修正增│
│                │例第2 條規定：現│其所定數額提高為│  訂前，其貨幣單位為銀│
│                │行法規所定金額之│30倍，但72年6 月│  元，是被告所犯刑法第│
│                │貨幣單位為圓、銀│26日到94年1 月7 │  339 條第1 項之罪罰金│
│                │元或元者，以新臺│日新增或修正之條│  刑之提高標準，於適用│
│                │幣元之3 倍折算之│文，就其所定數額│  罰金罰鍰提高標準條例│
│                │。              │提高為3 倍。    │  第1 條前段及現行法規│
│                │刑法第33條第5 款│刑法第33條第5 款│  所定貨幣單位折算新臺│
│                │規定：罰金：1 元│規定：罰金：新臺│  幣條例第2 條規定換算│
│                │以上。          │幣1,000 元以上，│  為新臺幣時，法定刑罰│
│                │                │以百元計算之。  │  金部分，應為罰金新臺│
│                │                │                │  幣6,000 元以下至30,0│
│                │                │                │  00元以下（乘以2 至10│
│                │                │                │  ，再乘以3)。如適用刑│
│                │                │                │  法施行法第1 條之1 規│
│                │                │                │  定提高30倍，則為罰金│
│                │                │                │  新臺幣30,000元以下（│
│                │                │                │  乘以30），故關於法定│
│                │                │                │  刑為罰金部分之提高標│
│                │                │                │  準，新法並非較有利於│
│                │                │                │  被告，本案關於刑法第│
│                │                │                │  339 條第1 項之罪法定│
│                │                │                │  刑罰金提高標準部分，│
│                │                │                │  應依刑法第2 條第1 項│
│                │                │                │  前段規定，適用行為時│
│                │                │                │  之法律即罰金罰鍰提高│
│                │                │                │  標準條例第1 條前段及│
│                │                │                │  現行法規所定貨幣單位│
│                │                │                │  折算新臺幣條例第2 條│
│                │                │                │  之規定。            │
│                │                │                │(三)法定刑罰金部分，依修│
│                │                │                │  正前刑法第33條第5 款│
│                │                │                │  規定，及罰金罰鍰提高│
│                │                │                │  標準條例第1 條前段提│
│                │                │                │  高後，再依現行法規所│
│                │                │                │  定貨幣單位折算新臺幣│
│                │                │                │  條例第2 條換算為新臺│
│                │                │                │  幣時，為新臺幣6 元以│
│                │                │                │  上至30元以上，依修正│
│                │                │                │  後刑法第33條第5 款規│
│                │                │                │  定，為新臺幣1,000 元│
│                │                │                │  以上，修正後刑法第33│
│                │                │                │  條第5 款規定並非較有│
│                │                │                │  利於被告，依刑法第2 │
│                │                │                │  條第1 項前段規定，應│
│                │                │                │  適用修正前刑法第33條│
│                │                │                │  第5 款規定。        │
├────────┼────────┼────────┼───────────┤
│刑法第30條      │幫助他人犯罪者，│幫助他人實行犯罪│(一)適用修正後之刑法。  │
│幫助犯          │為從犯。雖他人不│行為者，為幫助犯│(二)第30條第1 項、第2項 │
│                │知幫助之情者，亦│。雖他人不知幫助│  幫助犯之規定，僅作定│
│                │同。            │之情者，亦同。  │  義修正，使適用更為明│
│                │從犯之處罰，得按│幫助犯之處罰，得│  確，非法律變更，自不│
│                │正犯之刑減輕之。│按正犯之刑減輕之│  生新舊法比較問題，無│
│                │                │。              │  現行刑法第2 條第1 項│
│                │                │                │  之適用，應適用修正後│
│                │                │                │  之刑法（最高法院95年│
│                │                │                │  度第21次刑事庭會議參│
│                │                │                │  照）。              │
├────────┼────────┼────────┼───────────┤
│刑法第41條第1 項│刑法第41條第1 項│刑法第41條第1 項│(一)適用修正前刑法。    │
│前段易科罰金部分│前段規定：犯最重│前段規定：犯最重│(二)本件被告行為時之易科│
│                │本刑為5 年以下有│本刑為5 年以下有│  罰金折算標準，應以銀│
│                │期徒刑以下之刑之│期徒刑以下之刑之│  元100 元至300 元折算│
│                │罪，而受6 個月以│罪，而受6 個月以│  為1 日，經依現行法規│
│                │下有期徒刑或拘役│下有期徒刑或拘役│  所定貨幣單位折算新臺│
│                │之宣告，因身體、│之宣告者，得以新│  幣條例第2 條規定換算│
│                │教育、職業、家庭│臺幣1,000 元、2,│  為新臺幣後，應以新臺│
│                │之關係或其他正當│000 元或3,000 元│  幣300 元至900 元折算│
│                │事由，執行顯有困│折算1 日，易科罰│  為1 日，修正後則以新│
│                │難者，得以1 元以│金。但確因不執行│  臺幣1,000 元、2,000 │
│                │上3 元以下折算1 │所宣告之刑，難收│  元、3,000 元折算1 日│
│                │日 ，易科罰金。 │矯正之效，或難以│  ，修正後刑法第41條第│
│                │罰金罰鍰提高標準│維持法秩序者，不│  1 項前段規定，並非較│
│                │條例第2 條（已刪│在此限。        │  有利於被告，依刑法第│
│                │除）規定：依刑法│                │  2 條第1 項前段規定，│
│                │第41條易科罰金或│                │  適用行為時法律即修正│
│                │第42條第2 項易服│                │  前刑法第41條第1 項前│
│                │勞役者，均就其原│                │  段及罰金罰鍰提高標準│
│                │定數額提高為100 │                │  條例第2 條規定（刪除│
│                │倍折算1 日；法律│                │  前），定其易科罰金之│
│                │所定罰金數額未依│                │  折算標準。          │
│                │本條例提高倍數，│                │                      │
│                │或其處罰法條無罰│                │                      │
│                │金刑之規定者，亦│                │                      │
│                │同。            │                │                      │
├────────┼────────┼────────┼───────────┤
│刑法第47條      │受有期徒刑之執行│受徒刑之執行完畢│(一)適用修正後刑法。    │
│累犯            │完畢，或受無期徒│，或一部之執行而│(二)被告前於92年間，因施│
│                │刑或有期徒刑一部│赦免後，5 年以內│  用毒品案件，經臺灣板│
│                │之執行而赦免後，│故意再犯有期徒刑│  橋地方法院於92年10月│
│                │5 年以內再犯有期│以上之罪者，為累│  17日以92年度易字第  │
│                │徒刑以上之罪者，│犯，加重本刑至2 │  2449號刑事判決判處有│
│                │為累犯，加重本刑│分之1 。        │  期徒刑8 月，於同年11│
│                │至2 分之1 。    │第98條第2 項關於│  月17日判決確定，嗣於│
│                │                │因強制工作處分之│  93年9 月8 日縮刑期滿│
│                │                │執行完畢或一部之│  執行完畢，有臺灣高等│
│                │                │執行而免除後，5 │  法院被告前案紀錄表在│
│                │                │年以內故意再犯有│  卷可稽，被告於有期徒│
│                │                │期徒刑以上之罪者│  刑執行完畢後，5 年以│
│                │                │，以累犯論。    │  內再故意犯本件有期徒│
│                │                │                │  刑以上之罪，不論依修│
│                │                │                │  正前之刑法第47條，或│
│                │                │                │  修正後之刑法第47條第│
│                │                │                │  1 項之規定，均構成累│
│                │                │                │  犯，對被告而言並無有│
│                │                │                │  利或不利之情形，是被│
│                │                │                │  告行為後，法律並無變│
│                │                │                │  更，應逕依修正後刑法│
│                │                │                │  第47條第1 項規定，論│
│                │                │                │  以累犯，加重其刑。  │
└────────┴────────┴────────┴───────────┘


司法院資訊處製作；財團法人民間司法改革基金會備份。
